---
title: "Pakiet dplyr"
output: dplyr_notebook
---

```{r}
# instalacja potrzebnych pakietów
install.packages(dplyr)
install.packages("PogromcyDanych")
```


```{r}
# użycie potrzebnych bibliotek
library(dplyr)
library("PogromcyDanych")
```


```{r}
# przypisanie auta2012
auta2012 <- tbl_df(auta2012)
```


```{r}
# obeznanie jak wygląda zbiór
str(auta2012) 
head(auta2012)
dim(auta2012)
```



Zadania realizowane na tabeli auta2012 z użyciem pakietu dplyr:


1. "Wyciągnij" auta marki Volvo i ceną brutto > 100000pln i posortuj je (sortowanie Volvo po cenie brutto oraz km)  

```{r}
auta2012 %>%
  filter(Marka == "Volvo" & Brutto.netto == "brutto" & Cena.w.PLN > 100000) %>%
  arrange(Cena, Przebieg.w.km)
```

2. Dokonaj agregacji w danych, wyliczając średnią cenę aut, odchylenie standardowe ceny, medianę przebiegu (wykorzystaj funkcję summarise)
```{r}
auta2012 %>%
  summarise(sredniaCenaAut = mean(Cena.w.PLN),
            medianaPrzebiegu = median(Przebieg.w.km),
            odchylenieCeny = sd(Cena.w.PLN))
```

3. Dokonaj agregacji aut marki Volksvagen wyprodukowanych w 2007r wyliczając średnią cenę tych aut, odchylenie ceny, medianę przebiegu w zależności od rodzaju paliwa zużywanego przez auta, zlicz ile jest samochodów w poszczególnych grupach (wykorzystaj funckję grupowania group_by(), podsumowania oraz funkcję n())  
```{r}
auta2012 %>%
  group_by(Rodzaj.paliwa) %>%
  filter(Marka == "Volkswagen" & Rok.produkcji == 2007) %>%
  summarise(sredniaCenaAut = mean(Cena.w.PLN),
            medianaPrzebiegu = median(Przebieg.w.km),
            odchylenieCeny = sd(Cena.w.PLN),
            liczba = n())
```

4. Dokonaj agregacji jak powyżej, ale w zależności od rodzaju paliwa i modelu auta
```{r}
auta2012 %>%
  group_by(Rodzaj.paliwa, Model) %>%
  filter(Marka == "Volkswagen" & Rok.produkcji == 2007) %>%
  summarise(sredniaCenaAut = mean(Cena.w.PLN),
            medianaPrzebiegu = median(Przebieg.w.km),
            odchylenieCeny = sd(Cena.w.PLN),
            liczba = n(),
            ,.groups = 'drop')
```

5. Która Marka występuje najczęściej w zbiorze danych auta2012?
```{r}
auta2012 %>%
  group_by(Marka) %>%
  summarise(Liczba = n()) %>%
  arrange(desc(Liczba))
```

6. Spośród aut marki Toyota, który model występuje najczęściej.
```{r}
auta2012 %>%
  group_by(Model) %>%
  filter(Marka == "Toyota") %>%
  summarise(Liczba = n()) %>%
  arrange(desc(Liczba))
```

7. Sprawdź ile jest aut z silnikiem diesla wyprodukowanych w 2007 roku?
```{r}
auta2012 %>%
  filter(Rodzaj.paliwa == "olej napedowy (diesel)" & Rok.produkcji == 2007) %>%
  summarise(diesel = n())
```

8. Jakiego koloru auta mają najmniejszy medianowy przebieg?
```{r}
auta2012 %>%
  group_by(Kolor) %>%
  summarise(medPrzeb = median(Przebieg.w.km, na.rm = T)) %>%
  arrange(medPrzeb)
```

9. Gdyby ograniczyć się tylko do aut wyprodukowanych w 2007, to która Marka występuje najczęściej w zbiorze danych auta2012?  
```{r}
auta2012 %>%
  group_by(Marka) %>%
  filter(Rok.produkcji == 2007) %>%
  summarise(liczb = n()) %>%
  arrange(desc(liczb))
```

10. Spośród aut marki Toyota, który model najbardziej stracił na cenie pomiędzy rokiem produkcji 2007 a 2008. 
```{r}
auta2012 %>%
  group_by(Model) %>%
  filter(Marka == "Toyota") %>%
  summarise(Price7 = mean(Cena.w.PLN[Rok.produkcji==2007], na.rm = T),
            Price8 = mean(Cena.w.PLN[Rok.produkcji==2008], na.rm = T),
            Dif = Price8 - Price7) %>%
  arrange(desc(Dif))
```

11. Spośród aut z silnikiem diesla wyprodukowanych w 2007 roku która marka jest najtańsza?
```{r}
auta2012 %>%
  group_by(Marka) %>%
  filter(Rok.produkcji == 2007 & Rodzaj.paliwa == "olej napedowy (diesel)") %>%
  summarise(srednia = mean(Cena.w.PLN)) %>%
  arrange(srednia)
```

12. W jakiej marce klimatyzacja jest najczęściej obecna?
```{r}
auta2012 %>%
  group_by(Marka) %>%
  filter(grepl("klimatyzacja",Wyposazenie.dodatkowe)) %>%
  summarise(liczba = sum(grepl("klimatyzacja",Wyposazenie.dodatkowe))) %>%
  arrange(desc(liczba))
```

13. Spośród aut marki Toyota wyprodukowanych w 2007 roku, który model jest średnio najdroższy?
```{r}
auta2012 %>%
  group_by(Marka, Model) %>%
  filter(Rok.produkcji == 2007 & Marka == "Toyota") %>%
  summarise(srednia = mean(Cena.w.PLN),
            .groups = 'drop') %>%
  arrange(desc(srednia))
```

14. Zmodyfikuj zmienną Przebieg.w.km dzieląc ją przez średni przebieg danej marki

```{r}
auta2012 %>%
  group_by(Marka) %>%
  mutate(Przebieg.w.km = Przebieg.w.km / mean(Przebieg.w.km, na.rm = TRUE))
```